【裁判字號】    97,訴,1136
【裁判日期】    971120
【裁判案由】    清償借款
【裁判全文】
臺灣高雄地方法院民事判決              97年度訴字第1136號
原      告  合作金庫商業銀行股份有限公司
法定代理人  甲○○
訴訟代理人  乙○○
被      告  丙○○
上列當事人間清償借款事件，本院民國97年11月6 日言詞辯論終
結，判決如下：
    主      文
被告應給付原告如附表一所示之本金、利息及違約金。
訴訟費用新臺幣陸仟陸佰壹拾元由被告負擔。
    事實及理由
一、原告主張：訴外人林保宏邀同被告為連帶保證人，於民國93
    年1 月8 日向原告借款，約定借款金額、期間、利息及違約
    金計算方式均如附表二所示。詎訴外人林保宏僅繳納本息至
    附表二所載最後繳款日，依約其債務視為全部到期，尚餘如
    附表一所示本金、利息及違約金未予清償；而被告為本件借
    款之連帶保證人，依法自應負連帶清償之責。為此，爰依連
    帶債務之法律關係提起本訴，並聲明求為判決如主文第一項
    所示。
二、被告則以：被告先前向原告銀行辦理貸款時，原告銀行行員
    表示一定要透過行銷公司代辦，故在透過行銷公司之仲介下
    ，始向原告辦理貸款；惟原告在申辦自身所需之貸款，而由
    原告所屬人員交付簽名文件予被告簽名時，原告所屬之人員
    並未告知被告所簽立者係何種文件，亦未給予被告副本，故
    被告方在不知情之情形下簽立訴外人林保宏借款之保證契約
    ，對於訴外人林保宏素未謀面，亦不認識，不可能為其擔保
    等語為抗辯，並聲明：原告之訴駁回。
三、兩造不爭執事項：被告確有於本件借據之連帶保證人欄簽名
    蓋章。
四、兩造爭執事項：被告於本件借據之連帶保證人欄簽名蓋章，
    是否出於為林保宏擔保債務之意思表示？
五、本院之判斷：
（一）按稱消費借貸者，謂當事人一方移轉金錢或其他代替物之
      所有權於他方，而約定他方以種類、品質、數量相同之物
      返還之契約；借用人應於約定期限內，返還與借用物種類
      、品質、數量相同之物；遲延之債務，以支付金錢為標的
      者，債權人得請求依法定利率計算之遲延利息。但約定利
      率較高者，仍從其約定利率；當事人得約定債務人於債務
      不履行時，應支付違約金，民法第474 條第1 項、第478
      條前段、第233 條第1 項及第250 條第1 項分別定有明文
      。次按稱保證者，謂當事人約定，一方於他方之債務人不
      履行債務時，由其代負履行責任之契約；保證債務，除契
      約另有訂定外，包含主債務之利息、違約金、損害賠償及
      其他從屬於主債務之負擔，亦為同法第739 條及第740 條
      所明定。又保證債務之所謂連帶，係指保證人與主債務人
      負同一債務，對於債權人各負全部給付之責任者而言，此
      觀諸民法第272 條第1 項規定連帶債務之文義即明，有最
      高法院45年台上字第1426號判例意旨可資參酌。另連帶債
      務人之債權人，得對於債務人中之一人或數人，或其全體
      ，同時或先後請求全部或一部之給付，且連帶債務未全部
      履行前，全體債務人仍負連帶責任，民法第273 條亦定有
      明文。
（二）本件原告前揭主張訴外人林保宏於93年1 月8 日向原告借
      款而未依約清償，尚有如主文第1 項所示本金金額未為清
      償之事實，業據其提出與其所述相符之系爭借款借據（含
      約定書）、借戶林保宏放款帳務資料查詢單、合作金庫銀
      行定儲指數利率變動表為證。本院依上開借款資料所載借
      款金額、清償期限、利息及違約金之約定等情事為調查審
      酌之結果，確與原告所述之事實相符，堪信為真。
（三）被告雖否認曾擔任訴外人林保宏前述借款之連帶保證人，
      並以上開情詞置辯；然查，系爭借款借據上連帶保證人欄
      中之簽名，既係被告所親簽，業據其自認在卷（見本院卷
      第40頁）。又證人即辨理本件借款對保之人郭豐富已來院
      證述：當時是公司派我去進行對保，而對保之流程由我們
      先解說本件借款之部分並提示條款予客戶，如同意就簽名
      等語明確（見本院卷第44頁）。佐以被告先前曾發存證信
      函予原告稱：「本人於九十三年一月份期間，擔任貴行林
      保宏之保證人，近日深感與林保宏無任何情誼，行同陌路
      ，故本人不願繼續擔任林保宏之保證人…」等語（見本院
      卷第54頁），顯見其於上開借據上簽名之際，應已知悉係
      在保證人欄位簽名，並有擔任林保宏前述借款連帶保證人
      之意，否則焉有發此存證信函之理？再徵諸被告學歷為專
      科畢業，且於簽立前揭借據擔保訴外人林保宏之借款，而
      為該筆借款之連帶保證人之際，係為常備軍官，軍階為中
      尉之事實，為其所自承（見本院卷第67頁），顯然具有相
      當之學識、經練，並非不能理解文字意義之人，衡情應無
      在未審閱文件內容前即貿然簽名之理。故縱被告與林保宏
      並不相識，亦無解於被告須依前揭親自簽名之系爭借款保
      證書等文件之約定，就主債務人林保宏所負債務對於原告
      負全部給付之責任。是以，在訴外人林保宏所商借之款項
      ，尚有如主文所示之本金、利息及違約金尚未清償之情形
      下，揆諸前開論述，被告自應就系爭借款債務尚未清償部
      分負連帶清償之責，被告所辯，即難採信而為其有利認定
      之處。
六、綜上所述，原告依消費借貸及連帶保證之法律關係，請求被
    告給付如主文第一項所示欠款、利息及違約金，為有理由，
    應予准許。
據上結論：本件原告之訴為有理由，依民事訴訟法第78條，判決
如主文。
中    華    民    國    97    年    11    月    20    日
                  民事第三庭    法  官  李怡諄
正本係照原本作成。
如不服本判決，應於送達後20日內，向本院提出上訴狀並表明上
訴理由，如於本判決宣示後送達前提起上訴者，應於判決送達後
10日內補提上訴理由書（須附繕本）。
中    華    民    國    97    年    11    月    20    日
                                書記官  陳建琪
┌──────────────────────────────────┐
│附表一:尚未償還之本金、利息、違約金                                 │
├──┬─────┬─────┬───┬────┬───────┬──┤
│編號│應給付金額│利息起算日│利  率│違約金起│違約金計算方式│備考│
│    │(新台幣， │          │      │算日    │              │    │
│    │下同)     │          │      │        │              │    │
├──┼─────┼─────┼───┼────┼───────┼──┤
│001 │608,014元 │96.09.05  │年息  │96.10.06│逾期清償在 6個│    │
│    │          │          │3.34% │        │月以內，按左開│    │
│    │          │          │      │        │利率10%，逾期 │    │
│    │          │          │      │        │清償在6個月以 │    │
│    │          │          │      │        │上，其超過6個 │    │
│    │          │          │      │        │月部分，按左開│    │
│    │          │          │      │        │利率20%       │    │
└──┴─────┴─────┴───┴────┴───────┴──┘
┌─────────────────────────────────────────────┐
│附表二:借款明細                                                                           │
├──┬───┬─────┬─────┬─────┬───────┬───────┬────┤
│編號│借款人│連帶保證人│借款金額  │借款期間  │約定利息      │約定違約金    │最後繳息│
│    │      │          │          │          │              │              │日      │
├──┼───┼─────┼─────┼─────┼───────┼───────┼────┤
│001 │林保宏│丙○○    │1,200,000 │93.01.08~ │按原告定儲指數│逾期清償在6個 │96.09.04│
│    │      │（即被告）│元        │100.01.08 │利率加年息1.1%│月以內，按左列│        │
│    │      │          │          │分84期平均│機動計算(本件 │利率10%，逾期 │        │
│    │      │          │          │攤還本息  │違約時之利率為│清償在6個月以 │        │
│    │      │          │          │          │2.24%加計1.1% │上其超過6個月 │        │
│    │      │          │          │          │後，為3.34%)  │部分，按左列利│        │
│    │      │          │          │          │              │率20%計算     │        │
│    │      │          │          │          │              │              │        │
│    │      │          │          │          │              │              │        │
│    │      │          │          │          │              │              │        │
│    │      │          │          │          │              │              │        │
└──┴───┴─────┴─────┴─────┴───────┴───────┴────┘


司法院資訊處製作；財團法人民間司法改革基金會備份。
